【裁判字號】    97,聲判,28
【裁判日期】    971231
【裁判案由】    聲請交付審判
【裁判全文】
臺灣桃園地方法院刑事裁定              97年度聲判字第28號
聲  請  人  甲○○
代  理  人  趙平原律師
被      告  乙○○
被      告  丙○○
被      告  丁○○
被      告  戊○○
被      告  己○○
上列聲請人因被告偽造文書等案件，不服臺灣高等法院檢察署檢
察長於民國97 年8月28日97年度上聲議字第4528號駁回再議之處
分（原不起訴處分案號：臺灣桃園地方法院檢察署97年度偵字第
12612號），聲請交付審判，本院裁定如下：
    主  文
聲請駁回。
    理  由
一、聲請交付審判意旨略以：(一)區分所有權人名冊不是住戶出席
    名冊，應由區分所有權人簽名，故被告丁○○、己○○共犯
    刑法第二百十條偽造文書，丙○○觸犯同法第二百十四、二
    百十六條罪章。(二)丙○○在臺灣桃園地方法院民事94年度訴
    字第538 號案件，宣示下台、自動解職，又無繼任人，即應
    將桃園縣政府頒發之公寓大廈管理組織報備證明歸還桃園縣
    政府註銷，卻迄未依民法第一百零九條規定歸還，觸犯刑法
    第三百三十六條侵占罪。(三)民國91年間聲請人家中遭遇一場
    空前浩劫，這時發現丙○○發財了，其後丙○○宣告下台、
    解職，卻仍以主任委員名義招搖撞，以詐術取得報備證明使
    竊賊們獲取不法竊盜贓物利益，觸犯刑法第三百三十九條詐
    欺罪。(四)91年6 月9 日戊○○、莊阿美都沒有參加開會，戊○○卻於93年11月18日證稱莊阿美有去開會，依刑事訴訟法
    第二百十二、二百十三條聲請勘驗游素春、廖紋烙等人護照
    ，查明開會時人在那裏；並請求隔離訊問戊○○、莊阿美、
    丁○○、乙○○、丙○○有關開會過程等情，證明戊○○所
    言不實，觸犯刑法第一百六十八條偽證罪。(五)乙○○教唆、
    丙○○獲益，依刑事訴訟法第一百六十三、二百十二、二百
    十三條聲請鑑定與乙○○教唆有關之文件，陳述狀等卷內聲
    請人主張為黃文源製作之文件，證明黃文源為本案各節教唆
    之主謀云云。
二、按告訴人不服上級法院檢察署檢察長或檢察總長認再議為無
    理由而駁回之處分者，得於接收處分書後10日內委任律師提
    出理由狀，向該管第一審法院聲請交付審判；法院認為交付
    審判之聲請不合法或無理由者，應駁回之，刑事訴訟法第二
    百五十八條之一第一項、第二百五十八條之三第二項前段分
    別定有明文。查本件聲請人對被告乙○○、丙○○、丁○○
    、戊○○、己○○提出偽造文書等案件之告訴，經臺灣桃園
    地方法院檢察署檢察官於97年6月26日以97年度偵字第12612
    號為不起訴處分後，聲請人對之聲請再議，亦經臺灣高等法
    院檢察署檢察長於97年8 月22日以97年度上聲議字第4528號
    處分書，認再議無理由而為駁回再議之處分，該駁回再議之
    處分書業於97年9 月4 日送達予聲請人等情，業經本院調取
    上開偵查卷宗核閱屬實，聲請人於97年9 月12日委任律師向
    本院聲請交付審判，其聲請合於「再議前置原則」及「強制
    律師代理」等要件，並於法定期間提出聲請，均符法定程序
    ，先予敘明。
三、原不起訴處分及再議駁回處分之理由略以：
  (一)聲請人認被告乙○○、丙○○、丁○○、己○○、戊○○五
    人涉有偽造會議紀錄之犯行部分，業經聲請人對住戶莊阿美
    、廖紋烽及被告丁○○、戊○○提出偽造文書及詐欺告訴，
    經檢察官認無聲請人指訴之情事後，以95年度偵字第8478號
    為不起訴處分確定在案，有該不起訴處分書在卷，且縱使如
    聲請人指訴會議所附之出席名冊，係住戶事後所簽，並不表
    示實際上社區並未召開區分所有權人第一次會議。至於住戶
    事後在出席名冊上補行簽名，並非法所不許，亦難謂致生損
    害於何人，且證人林季湘於本署偵訊中證稱當時係在其住處
    開會等語屬實，是在聲請人未具體提出確切事證供查考之情
    況下，尚難認該次會議並不存在及被告莊阿美未出席該次會
    議。再被告己○○縱非房屋所有權人，惟被告戊○○既有參
    加開會，則被告己○○事後代被告戊○○在出席名冊上簽名
    ，並無不法可言，故難推論被告丙○○、丁○○、己○○等
    人涉有刑法行使偽造私文書罪嫌。
  (二)上述區分所有權人第一次會議在未經民事法院確認無效或撤
    銷前，桃園縣政府依據被告丙○○提供之申請資料，核發公
    寓大廈管理組織報備證明，並未有陷於錯誤之情事。
  (三)聲請人表示，社區在管理委員會設立後，從未開過會，也未
    改選過主任委員，有本署公務電話紀錄在卷，核與證人林季
    湘、莊阿美於本署偵訊中證述相符，基此，既無新任委員產
    生，自無可能辦理交接事宜，故縱使如聲請人所言，管理委
    員會之印鑑及桃園縣政府核發之公寓大廈管理組織報備證明
    尚在被告丙○○持有中，亦難遽認被告丙○○涉有刑法侵占
    罪嫌。
  (四)關於誹謗之公告及被告丙○○具狀提起之訴訟，被告乙○○
    已於本署偵訊中否認係其冒用被告丙○○之名義所書寫，且
    經本署檢察官於96年11 月13 日，當庭諭知被告乙○○書寫
    「丙○○」名字10次後，以肉眼觀視，無論筆跡、走勢及力
    道，均與上開公告及訴狀之字跡明顯不符，有被告乙○○書
    寫「丙○○」名字10次之紙張附卷可參，且被告乙○○如有
    冒用被告丙○○名義具狀提起訴訟之情事，則被告丙○○必
    係處於不知情之狀況，被告丙○○事後經傳喚到庭，豈會不
    加以爭執，又聲請人亦未提出其他具體事證加以證明上開公
    告及訴狀確係被告乙○○所書寫，故同難認被告乙○○涉有
    刑法妨害名譽、行使偽造私文書及誣告罪嫌。
  (五)此外，復查無其他積極證據，足認被告等人有何犯行，揆諸
    上揭說明，應認被告六人罪嫌不足等語。
四、按法院於審查交付審判之聲請有無理由時，得為必要之調查
    ，惟其調查範圍，應以偵查中曾發現之證據為限，不可就聲
    請人新提出之證據再為調查，亦不可蒐集偵查卷以外之證據
    。除認為不起訴處分書所載理由違背經驗法則、論理法則或
    其他證據法則，否則，不宜率予裁定交付審判，法院辦理刑
    事訴訟案件應行注意事項第一百三十四條規定參照。又刑事
    訴訟法第二百五十八條之一規定告訴人得向法院聲請交付審
    判，係此次修正刑事訴訟法新增對於「檢察官不起訴或緩起
    訴裁量權」制衡之一種外部監督機制，此時，法院僅在就檢
    察官所為不起訴或緩起訴之處分是否正確加以審查，以防止
    檢察機關濫權，依此立法精神，法院就聲請交付審判案件之
    審查，所謂「得為必要之調查」，其調查證據之範圍，自應
    以偵查中曾顯現之證據為限，不可就告訴人新提之證據再為
    調查，亦不可蒐集偵查卷以外之證據（93年11月25日臺灣高
    等法院暨所屬法院93年法律座談會刑事類提案第28號研討結
    果參照）。次按犯罪事實應依證據認定之，無證據不得認定
    犯罪事實，刑事訴訟法第一百五十四條第二項定有明文。告
    訴人之告訴，係以使被告受刑事訴追為目的，是其陳述是否
    與事實相符，仍應調查其他證據以資審認（最高法院52年度
    台上字1300號判例意旨參照）。
五、經查：
  (一)被告丁○○、己○○、戊○○、丙○○等人均供稱有召開第
    一次區分所有權人會議，且證人莊阿美人有到場參與等語，
    核與證人林季湘、莊阿美之證述相符，堪信丁○○、己○○
    、戊○○之供述為真，是聲請人僅空言臆測被告丁○○、己○○未經區分所有權人授權而涉犯偽造文書等罪云云，尚無
    足採。
  (二)聲請人另指訴被告丙○○侵占公寓大廈管理組織備證明云云
    ，經查，證人林季湘、莊阿美於偵查中證稱：系爭社區這幾
    年都沒有召開住戶大會等語，堪認即無新任委員產生，故被
    告丙○○因無法辦理交接而持有管理委員會之印鑑及桃園縣
    政府核發之公寓大廈管理組織報備證件，自難認其有不法所
    有之意圖而與刑法侵占罪之要件有間。又聲請人空言其家中
    曾經遭竊與被告丙○○持有公寓大廈管理組織報備證件，即
    認被告丙○○有使竊賊獲不法竊盜贓物利益云云，其既未提
    出積極證據供調查，自難僅憑其片面之詞即認被告丙○○涉
    犯不法。
  (三)又聲請人請求勘驗游素春、廖紋烙等人護照及就臺灣桃園地
    方法院檢察署96年度他字第1771號卷證資料鑑定筆跡乙節，
    均非偵查曾發現之證據，揆諸上開說明，聲請人聲請調查新
    證據，即難認為有理由。
  (四)此外，經核原不起訴處與駁回再議處分亦就聲請人提出之各
    項告訴理由及關於誹訪之公告等文書應非被告乙○○冒用丙○○名義書寫等情，均詳予調查、斟酌，並逐一論述所憑證
    據及其認定之理由，且原處分書所載證據取捨及事實認定之
    理由，並無違背經驗法則或論理法則情事，且其認事用法，
    並無不當，聲請人所指各節純屬臆測之詞，尚無所據，其聲
    請交付審判意旨猶執前詞，並無足採。
六、綜上所述，原不起訴處分書認被告應為不起訴處分，及臺灣
    高等法院檢察署檢察長認聲請人之再議並無理由而駁回其再
    議之聲請，經核與卷內現存事證並無不合，是上開不起訴處
    分及駁回再議之處分，於法並無違誤。聲請意旨仍執前詞，
    指摘上開處分違法而聲請交付審判，為無理由，應予駁回。
據上論斷，依刑事訴訟法第二百五十八條之三第二項前段，裁定
如主文。
中    華    民    國    97    年    12    月    31    日
                  刑事第十二庭審判長法  官  魏于傑
                                    法  官  許雅婷
                                    法  官  李文娟
以上正本證明與原本無異。
本件不得抗告。
                                    書記官  廖宜政
中    華    民    國    97    年    12    月    31    日


司法院資訊處製作；財團法人民間司法改革基金會備份。
